【裁判字號】    98,台上,5114
【裁判日期】    980910
【裁判案由】    違反毒品危害防制條例等罪
【裁判全文】
最高法院刑事判決            九十八年度台上字第五一一四號
上   訴   人  台灣高等法院台南分院檢察署檢察官
上訴人即被告  乙○○
                      （
選 任辯護 人  蘇正信律師
上   訴   人  丙○○
選 任辯護 人  江信賢律師
              曾靖雯律師
              熊家興律師
上   訴   人  丁○○
                      17號（
選 任辯護 人  江信賢律師
              曾靖雯律師
              熊家興律師
被        告  甲○○
              戊○○
上列上訴人等因被告等違反毒品危害防制條例等罪案件，不服台
灣高等法院台南分院中華民國九十八年四月三十日第二審更審判
決（九十八年度上更(一)字第三六號，起訴案號：台灣台南地方法
院檢察署九十五年度偵字第一八一一六號、九十六年度偵字第四
六一二、五九七０、六００一、六一七二、六二九九、七六０六
號），提起上訴，本院判決如下：
    主  文
原判決關於乙○○（科刑及無罪部分）、丙○○、丁○○部分撤
銷，發回台灣高等法院台南分院。
其他上訴駁回。
    理  由
一、撤銷部分：
本件原判決撤銷第一審關於上訴人即被告乙○○、上訴人丙○○
、丁○○部分之科刑判決，改判分別依想像競合犯關係，從一重
論處其三人如原判決附表甲所示各罪刑；改判諭知乙○○被訴第
二次運輸第一級毒品及私運管制物品部分無罪，固均非無見。
惟查：(一)、共同正犯因相互間利用他人之行為，以遂行其犯意之
實現，本責任共同之原則，有關沒收部分，對於共同正犯間供犯
罪所用之物，自均應為沒收之諭知。原判決既認定乙○○與丙○
○、丁○○等共同運輸第一級毒品（即原判決所稱第五次走私海
洛因），乃就其附表四編號5、6、8 所示之物，僅於丙○○、丁
○○所犯之罪刑下諭知沒收，而未於乙○○所犯之罪刑下諭知沒
收，自有適用法則不當之違法。(二)、原判決謂被告戊○○於第一
審審理時，以證人之身分具結後證述略稱：我之前曾經向乙○○
借錢，後來分二次用海洛因給他抵債。但乙○○最後一次給我新
台幣（下同）六十萬元，是用來合資的。我於檢察官偵訊時提及
乙○○投資二次，意思就是我之前說的那二次六十萬元。第一次
是他先借我錢，後來我用四兩半海洛因抵債，第二次是他出六十
萬元合資，但是還沒有分到東西，他就被抓了，不過我給過他女
朋友一台兩等語，與其先前之陳述不同，應非可採（見原判決第
四十四頁）。自係認為戊○○先前於警詢、偵查中之證述為可採
。而戊○○於警詢證稱：「（乙○○有無實際出資？何時出資多
少？）民國九十五年九月份他有出資六十萬，成功入境後他拿到
一百五十克的海洛因。」（見警一卷第二十二頁）。於偵查中證
稱：「（乙○○為何匯錢匯到你帳戶？）乙○○投資二次，有一
次是拿現金六十萬元，是乙○○自己拿到高雄給我，另一次是他
有部分用匯的，有部分是用現金，金額約在六十萬元左右。」、
「他（指乙○○）只有投資二次。」（見九十六年度偵字第四六
一二號卷即偵三卷第一五七頁）。所述如果屬實，何以不能作為
乙○○亦有參與原判決所指第二次走私海洛因行為之證據？原判
決未見說明，尚屬理由不備。(三)、原判決就其附表甲所示乙○○
共同運輸第一級毒品罪（即原判決所指第五次走私海洛因部分）
，對其附表一編號20、21、附表二編號1、2、4、6所示之物；丙
○○共同運輸第一級毒品罪（即原判決所指第四次走私海洛因部
分），對其附表一編號9、10、20、21、附表二編號1、2、6、附
表四編號5、6、8 所示之物；丙○○共同運輸第一級毒品罪（即
原判決所指第五次走私海洛因部分），對其附表一編號20、21、
附表二編號1、2、4、6、附表四編號5、6、8 所示之物；丙○○
共同運輸第一級毒品罪（即原判決所指第六次走私海洛因部分）
，對其附表一編號9、10、20所示之物、21所示之0000000000 號
行動電話、附表二編號1、2、6、附表四編號5、6、8所示之物；
丁○○共同運輸第一級毒品罪（即原判決所指第五次走私海洛因
部分），對其附表一編號20、21、附表二編號1、2、4、6、附表
四編號5、6、8 所示之物；丁○○共同運輸第一級毒品罪（即原
判決所指第六次走私海洛因部分），對其附表一編號 9、10、20
所示之物、21所示之0000000000號行動電話、附表二編號1、2、
6、附表四編號5、6、8所示之物，均認係戊○○等所有，供犯罪
所用或預備之物，或係查獲之第一級毒品，應予沒收或沒收銷燬
。然對該些物品如何係供犯罪所用或預備之物，而附表四編號 5
所示之毒品，如何與本案有關聯，均未為說明，遽行諭知沒收或
沒收銷燬，殊有未洽。(四)、原判決既認定戊○○等第六次走私海
洛因之毒品，於運輸至桃園國際機場，即為檢察官查扣取出，嗣
戊○○、丁○○、丙○○分別駕駛車號四一一八－ＸＡ號休旅車
、九九九九－ＪＰ自用小客車，前往領取夾藏海洛因之特製車床
刀等物，欲搬運即為警圍捕而逃逸，則上開車輛顯未供運輸第一
級毒品所用。乃原判決竟依毒品危害防制條例第十九條第三項規
定，於原判決附表甲所示之丙○○、丁○○共同運輸第一級毒品
（即原判決所指第六次走私海洛因部分）罪刑下分別諭知沒收，
尤有未合。(五)、原判決附表甲對丁○○所犯之共同運輸第一級毒
品二罪，並未諭知其附表六編號 4之所示之物沒收，乃竟於定
執行刑時諭知其附表六編號 4之所示之物如全部或一部不能沒
收時，追徵其價額或以其財產抵償之，顯有疏誤。以上或係上訴
意旨所指摘，或為本院得依職權調查之事項，應認原判決關於乙
○○（科刑及無罪部分）、丙○○、丁○○部分仍有撤銷發回之
原因。
二、駁回部分（檢察官就甲○○未經許可寄藏槍、彈，第四、六
次運輸第一級毒品，第四、六次行使偽造私文書，乙○○第五次
運輸第一級毒品及戊○○上訴部分）：
按刑事訴訟法第三百七十七條規定，上訴於第三審法院，非以判
決違背法令為理由，不得為之。是提起第三審上訴，應以原判決
違背法令為理由，係屬法定要件。如果上訴理由書狀並未依據卷
內訴訟資料，具體指摘原判決不適用何種法則或如何適用不當，
或所指摘原判決違法情事，顯與法律規定得為第三審上訴理由之
違法情形，不相適合時，均應認其上訴為違背法律上之程式，予
以駁回。檢察官上訴意旨略稱：(一)、第一審九十六年度重訴字第
一二號、二三號二案雖合併審理判決，然判決既分別送達各案到
庭執行職務之檢察官羅瑞昌、陳擁文二人，則其上訴期間，應分
別計算，送達其中一人，效力不及於另一人，陳擁文檢察官對乙
○○第五次運輸第一級毒品（想像競合犯走私）及戊○○第四至
六次運輸第一級毒品（想像競合犯走私）部分提起上訴時，羅瑞
昌檢察官上訴期間雖已屆滿，但陳擁文檢察官部分，既未逾期，
上訴自屬合法。(二)、原判決雖依台灣台南地方法院檢察署九十六
年度偵字第四六一二、五九七０、六００一、六一七二、六二九
九、七六０六號檢察官起訴書犯罪事實七之(一)、(三)、九之記載，
認為關於第四、六次運輸第一級毒品及第四、六次行使偽造私文
書部分，檢察官並未對被告甲○○提起公訴。然並未審酌起訴書
第七點本文已起訴及於甲○○，並已敘明甲○○在該犯罪集團第
四、六次犯行所負責者，為在台灣接應毒品並交貨予他人；其後
再敘述第四至六次運輸走私第一級毒品及行使偽造私文書經過，
並於犯罪事實第九點敘述甲○○之分工，且在「證據清單及待證
事實」列引其涉犯第四、六次運輸第一級毒品及行使偽造私文書
之證據，故應認檢察官對甲○○涉及第四、六次運輸第一級毒品
及第四、六次行使偽造私文書部分，已提起公訴。原判決對此部
分未予判決，有已受請求之事項未予判決之違背法令。(三)、甲○
○之警詢筆錄雖記載為主動投案，惟並非表示警員在其投案前，
不知悉其為戊○○保管及寄藏槍彈之犯行。於甲○○投案前，承
辦員警張天賜即得知甲○○曾保管戊○○之槍、彈，因而請戊○
○之妻策動甲○○投案，故甲○○此部分之犯行應無自首規定之
適用。原審未訊問戊○○或甲○○，亦未傳訊證人張天賜，逕予
對甲○○有利之認定，有應於審判期日調查之證據未予調查之違
法云云。惟查原判決以檢察官上訴逾期，駁回檢察官就戊○○第
四、五、六次運輸第一級毒品及乙○○第五次運輸第一級毒品部
分在第二審之上訴；撤銷第一審關於甲○○第四、六次運輸第一
級毒品（想像競合犯走私）、第四、六次行使偽造私文書部分之
不當判決；撤銷第一審關於甲○○未經許可，持有手槍部分之不
當判決，改判依想像競合犯關係，從一重論處其未經許可，寄藏
手槍罪刑併予減刑。已分別詳敘認定之理由及詳敘認定犯罪事實
之依據暨憑以認定之理由。並對於第一審法院就上開二案合併審
理時，羅瑞昌、陳擁文二位檢察官均同時到庭執行職務，如何基
於檢察一體原則，無區分何人承辦案件之不同，而異其上訴期間
；陳擁文檢察官之上訴，如何已逾十日之上訴期間；關於甲○○
第四、六次運輸第一級毒品及第四、六次行使偽造私文書部分，
依檢察官起訴書所記載之被告及犯罪事實，如何未對甲○○提起
公訴；甲○○因違反毒品危害防制條例案件向警投案時，偵查機
關如何尚未發覺其未經許可寄藏槍、彈，該部分如何合乎自首之
規定；均已依據卷內資料予以說明。從形式上觀察，原判決並無
任何違背法令之處。次查檢察官於原審並未聲請傳訊證人張天賜
，原審未為傳訊，要難謂有應於審判期日調查之證據未予調查之
違法。上訴意旨置原判決之論敘於不顧，徒為事實上之爭辯，並
對原審採證認事之職權行使，任意指摘，難謂已符合首揭法定上
訴要件，故檢察官就甲○○未經許可，寄藏槍、彈、第四、六次
運輸第一級毒品、第四、六次行使偽造私文書、乙○○第五次運
輸第一級毒品及戊○○上訴部分之上訴違背法律上之程式，應予
駁回。
據上論結，應依刑事訴訟法第三百九十五條前段、第三百九十七
條、第四百零一條，判決如主文。
中    華    民    國  九十八  年    九    月    十    日
                      最高法院刑事第二庭
                          審判長法官  莊  登  照
                                法官  陳  世  淙
                                法官  徐  昌  錦
                                法官  許  錦  印
                                法官  呂  丹  玉
      本件正本證明與原本無異
                                      書  記  官
中    華    民    國  九十八  年    九    月   十一   日
                                                Ａ


司法院資訊處製作；財團法人民間司法改革基金會備份。
